ACORDAO-COMPLETO-2354432

ACÓRDÃO 3472/2019 ATA 16/2019 - SEGUNDA CÂMARA

VISTOS, relatados e discutidos estes autos de Tomada de Contas Especial (TCE) instaurada pelo Ministério do Turismo (Mtur) , em desfavor do Sr. Amaro Guimaraes da Rocha Junior, ex-prefeito do município de Porto de Pedras/AL, em face da impugnação de despesas do Convênio 1257/2010, firmado entre o referido Ministério e o Município de Porto de Pedras/AL, que teve por objeto o apoio à realização do Projeto intitulado “Festival do Marisco 2010”	            
ACORDAM os Ministros do Tribunal de Contas da União, reunidos em Sessão da 2ª Câmara, diante das razões expostas pelo Relator, em:
9.1. considerar revéis o sr. Amaro Guimaraes da Rocha Junior (CPF: XXX.670.634-XX) e a firma Tadeu Fontes dos Santos – ME (CNPJ: 11.964.473/0001-25) , nos termos do art. 12, § 3º, da Lei 8.443/1992;
9.2. julgar irregulares, nos termos do arts. 1º, inciso I, e 16, inciso III, alíneas “b” e “c’, e 19, parágrafo único, 23, inciso III, da Lei 8.443/1992, c/c os arts. 1º, inciso I, 209, inciso II e III, 210, § 2º e 214, inciso III, do Regimento Interno, as contas do Sr. Amaro Guimaraes da Rocha Junior (CPF: XXX.670.634-XX) e da firma Tadeu Fontes dos Santos – ME (CNPJ: 11.964.473/0001-25) ;
9.3. condenar o Sr. Amaro Guimaraes da Rocha Junior (CPF: XXX.670.634-XX) e a firma Tadeu Fontes dos Santos – ME (CNPJ: 11.964.473/0001-25) , solidariamente, com fundamento no art. 19, caput, da Lei 8.443/1992, c/c o art. 210 do RI/TCU ao pagamento da quantias a seguir especificada, com a fixação do prazo de 15 (quinze) dias, a contar da notificação, para comprovarem, perante o Tribunal (art. 23, inciso III, alínea “a” da Lei 8.443/1992, c/c o art. 214, inciso III, alínea “a”, do RI/TCU) , o recolhimento da dívida aos cofres do Tesouro Nacional, atualizada monetariamente e acrescida dos juros de mora, calculados a partir das datas discriminadas, até a data do recolhimento, na forma prevista na legislação em vigor:
	VALOR ORIGINAL (R$) 
	DATA DA OCORRÊNCIA

	71.000,00
	15/12/2010

	9.4. condenar o Sr. Amaro Guimaraes da Rocha Junior (CPF: XXX.670.634-XX) , com fundamento no art. 19, caput, da Lei 8.443/1992, c/c o art. 210 do RI/TCU ao pagamento da quantia a seguir especificada, com a fixação do prazo de 15 (quinze) dias, a contar da notificação, para comprovar, perante o Tribunal (art. 23, inciso III, alínea “a” da Lei 8.443/1992, c/c o art. 214, inciso III, alínea “a”, do RI/TCU) , o recolhimento da dívida aos cofres do Tesouro Nacional, atualizada monetariamente e acrescida dos juros de mora, calculados a partir das datas discriminadas, até a data do recolhimento, na forma prevista na legislação em vigor:
	VALOR ORIGINAL (R$) 
	DATA DA OCORRÊNCIA

	29.000,00
	31/1/2011

	Valor atualizado monetariamente: R$ 150.118,49
9.5. aplicar individualmente ao Sr. Amaro Guimaraes da Rocha Junior (CPF: XXX.670.634-XX) e à firma Tadeu Fontes dos Santos – ME (CNPJ: 11.964.473/0001-25) , a multa prevista no art. 57 da Lei 8.443/1992 no valor de R$ 10.000,00, fixando-lhes o prazo de 15 (quinze) dias, a contar do recebimento das notificações, para que comprovem, perante o Tribunal, o recolhimento das dívidas ao Tesouro Nacional (art. 214, inciso III, alínea a, do Regimento Interno/TCU) , atualizadas monetariamente desde a data deste Acórdão até a data do efetivo recolhimento, se forem pagas após o vencimento, na forma da legislação em vigor;
9.6. autorizar, desde logo, a cobrança judicial das dívidas, nos termos do art. 28, inciso II, da Lei 8.443/1992, caso não atendidas as notificações;
9.7. autorizar, desde logo, com fundamento no art. 26 da Lei 8.443/1992 c/c o art. 217 do RI/TCU, caso seja do interesse do responsável, o parcelamento da dívida em até 36 (trinta e seis) parcelas, incidindo sobre cada uma, corrigida monetariamente, os juros de mora devidos, sem prejuízo de alertá-lo de que, caso opte por essa forma de pagamento, a falta de comprovação do recolhimento de qualquer parcela implicará o vencimento antecipado do saldo devedor, nos termos do art. 26, parágrafo único, da Lei 8.443/1992 c/c o art. 217, § 2º, do RI/TCU;
9.8.  enviar cópia deste acórdão ao Procurador-Chefe da Procuradoria da República no Estado de Alagoas, nos termos do § 3º do art. 16 da Lei 8.443/1992, para as providências que entender cabíveis, e ao Ministério do Turismo, para ciência, destacando que o relatório e o voto que fundamentam e a deliberação ora encaminhada podem ser acessados por meio do endereço eletrônico www.tcu.gov.br/acordaos.

Tomada de contas especial em razão de impugnação de despesas do convênio que teve por objeto o apoio à realização do Projeto intitulado Festival do Marisco 2010.

Segunda Câmara

Município de Porto de Pedras/AL (CNPJ: 08.629.446/0001-91)

3. Responsáveis: Amaro Guimaraes da Rocha Junior (CPF: XXX.670.634-XX) e Tadeu Fontes dos Santos - ME (CNPJ: 11.964.473/0001-25).

13.1. Ministros presentes: Ana Arraes (Presidente), Aroldo Cedraz e Raimundo Carreiro (Relator).
13.2. Ministros-Substitutos presentes: Marcos Bemquerer Costa e André Luís de Carvalho.

RAIMUNDO CARREIRO

Adoto como Relatório, nos termos do art. 1º, § 3º, inciso I, da Lei 8.443/92 a instrução de peça eletrônica 22, lavrada no âmbito da Secretaria no Estado de Alagoas (Sec-AL) , a qual foi  endossada pelo pelo Titular da Unidade Técnica e pelo Ministério Público junto ao TCU (MPTCU) (peças 23 e 24) :
“INTRODUÇÃO
Cuidam os autos de tomada de contas especial instaurada pelo Ministério do Turismo (Mtur) , em desfavor do Sr. Amaro Guimaraes da Rocha Junior, ex-prefeito do município de Porto de Pedras/AL, em razão de impugnação de despesas do Convênio 1257/2010 (Siconv 742110) , firmado entre o citado Ministério e o Município de Porto de Pedras/AL, que teve por objeto o apoio à realização do Projeto intitulado “Festival do Marisco 2010” (peça 1, p. 7-20; 51-69) .
HISTÓRICO
2.	Conforme disposto na cláusula quinta do termo de convênio foram previstos R$ 106.000,00 para a execução do objeto, dos quais R$ 100.000,00 seriam repassados pelo concedente e R$ 6.000,00 corresponderiam à contrapartida (peça 1, p. 58) . 	As verbas federais foram repassadas em parcela única em 22/11/2010 e creditados na conta específica em 26/11/2010 (peças 1, p. 73; e 6, p. 14) .
3.	O ajuste vigeu no período de 25/6/2010 a 25/8/2010, e previa a apresentação da prestação de contas até 25/9/2010, conforme cláusulas quarta e décima segunda do termo do ajuste relativas à vigência e ao prazo para apresentação da prestação de contas, porém, foi prorrogado, de ofício, para 20/1/2011 e a prestação de contas para 20/2/2011 (peça 1, p. 57; 64; e 72) .			
4. 		O Município enviou a prestação de contas em 29/4/2011, contendo o relatório de cumprimento do objeto, relatório de execução físico-financeira, relação de pagamentos efetuados, relação de bens adquiridos, conciliação bancária, relação de execução da receita e da despesa, termo de cumprimento de guarda de documentos, plano de trabalho, extrato da conta corrente, recibo e notas fiscais, certidões do contratado, CD com fotos e DVD do evento, cópia dos documentos referentes aos procedimentos licitatórios (peça 1, p. 79) .
5.	Como o Mtur não apensou a prestação de contas ao processo, a documentação foi juntada após diligência desta Corte (peças 3 a 6) .
6.	Em 18/10/2011, foi emitida a Nota Técnica de Análise 194/2011 que concluiu não terem sido apresentados elementos suficientes que permitissem a aprovação da prestação de contas (peça 1, p. 80-83) . A Nota impugnou os relatórios de cumprimento do objeto e de execução físico-financeiro, que não estavam preenchidos em conformidade com o plano de trabalho. Em relação às bandas Forró Rabo de Saia e Geraldo Cardoso e Banda, o Mtur questionou a ausência de foto de cada show/apresentação, filmagem e/ou material de divulgação pós-evento (publicação em jornais, revistas ou reportagens televisivas) , que comprovassem a efetiva realização das apresentações constantes no Plano de Trabalho.
6.1.	No caso da locação de dez banheiros químicos, foi apontada “a falta de fotografias originais, datadas e em foco aberto ou filmagem, também em foco aberto, que permitissem verificar a execução do item no contexto do evento, conforme o plano de trabalho aprovado; e/ou declaração da empresa prestadora de serviço de coleta dos dejetos dos banheiros químicos”. Questionou, por fim, a falta de declaração de autoridade local atestando a realização do evento.
7.		Em 19/7/2012, o Mtur emitiu a Nota Técnica de Análise 241/2012 na qual considerou pendentes, dentre outros, a comprovação, em relação à contratação da empresa T. Fontes dos Santos ME, para apresentação das bandas, da publicação no Diário Oficial da ratificação da inexigibilidade de licitação; o envio dos termos de homologação e de adjudicação, o edital da carta-convite, ata de abertura, aviso do resultado e comprovação da afixação no quadro de avisos da prefeitura; a comprovação do pagamento dos cachês dos artistas/bandas e o envio dos contratos de exclusividade e a publicação dos contratos de inexigibilidade no Diário Oficial (peça 1, p. 85-90) .
8.	Notificado em 9/8/2012 (peça 1, p. 84 e 91) , o ex-prefeito e gestor dos recursos não atendeu. Já sob nova gestão, em 12/11/2013, o Município respondeu ao MTur para solicitar a instauração de tomada de contas especial com relação ao Convênio 1257/2010 (Siconv 742110/2009) (peça 1, p. 92-108) . Informou ter sido realizada auditoria interna em que ficou constatada a falta da documentação comprobatória relativa a esse convênio. Anexou cópia da ação de improbidade administrativa combinada com pedido de ressarcimento em face do ex-gestor, com o objetivo de cancelar a inscrição de restrição no sistema CAUC/Siafi (peça 1, p.99-103) .
9.	O Mtur emitiu a Nota Técnica de Reanálise 253/2014 que resultou na reprovação da prestação de contas do Convênio 1257/2010 (Siconv 742110/2009) em todos os itens (peça 1, p. 113-118) , e notificou o ex-gestor da conclusão daquele Ministério (peça 1, p. 119-124) .
10.	Instaurada a tomada de contas especial, foi emitido o Relatório de TCE 607/2014, em 3/11/2014 (peça 1, p. 135-139) . O Tomador apontou como débito o valor total repassado (R$100.000,00) , e indicou a responsabilidade do prefeito, Amaro Guimaraes da Rocha Junior (2009-2012) .
11.	 O processo foi remetido à Secretaria Federal de Controle Interno (SFCI) , a qual emitiu o Relatório e o Certificado de Auditoria 640/2015, em 1/4/2015 (peça 1, p. 155-159) . Resumiu as ressalvas técnicas e financeiras ensejadoras da TCE em virtude da impugnação total das do Convênio 1.257/2010 (Siconv 742110/2009) em:
	a) convenente encaminhou o relatório financeiro do Plano de Trabalho, porém o mesmo não está de acordo com o Plano de Trabalho, pois consta item que não estava previsto (telão) e as despesas não foram efetuadas em função das metas e etapas programadas; 
	b) o contrato foi feito por inexigibilidade, ou seja, sem o devido procedimento licitatório, mas a convenente não apresentou os contratos de exclusividade entre a empresa contratada e as atrações artísticas; e,
	c) os serviços de locação de palco, som, iluminação, gerador de energia e banheiros químicos foram contratados por meio Carta Convite, entretanto deveria ter sido feito por pregão, uma vez que se tratam de serviços comuns.
12.	O Ministro de Estado do Turismo atestou ter tomado conhecimento desse processo de TCE e determinou o envio para esta Corte (peça 1, p. 167) .
13.	No âmbito deste Tribunal foi lavrada a instrução à peça 9, que concluiu pela proposta de citação dos responsáveis, conforme abaixo, a qual teve a anuência do Titular da Secex/AL (peça 10) e foi autorizada pelo Ministro-Relator (peça 11) :
	a) realizar a citação do Sr. Amaro Guimaraes da Rocha Junior (CPF: XXX.670.634-XX) e da firma individual Tadeu Fontes dos Santos – ME (CNPJ: 11.964.473/0001-25) , com fundamento nos arts. 10, § 1º, e 12, incisos I e II, da Lei 8.443/1992 c/c o art. 202, incisos I e II, do RI/TCU, para que, no prazo de quinze dias, apresentem alegações de defesa e/ou recolham, solidariamente, aos cofres do Tesouro Nacional a quantia abaixo indicada, atualizada monetariamente a partir da respectiva data até o efetivo recolhimento, abatendo-se na oportunidade a quantia eventualmente ressarcida, na forma da legislação em vigor, em decorrência da não comprovação da correta e regular aplicação de parcela dos recursos federais repassados para o cumprimento do objeto pactuado por força do Convênio 1257/2010 (Siconv 742110) , o qual regulou a transferência de recursos financeiros da União ao Município de Poço de Pedras/AL, para incentivar o turismo, por meio do apoio à realização do Projeto denominado “Festival do Marisco 2010", em razão dos seguintes fatos irregulares:
a.1) na citação do sr. Sr. Amaro Guimaraes da Rocha Junior:
	 (i)  pagamento efetuado à firma individual Tadeu Fontes dos Santos – ME, para intermediar a contratação das bandas Bakanas É Show, Cheia de Charme, Forró Rabo de Saia, e Geraldo Cardoso e banda, sem haver a comprovação da efetiva apresentação das referidas bandas, pois a documentação enviada anexa à prestação de contas foi insuficiente para atestar a realização desse serviço;  (ii)  ausência da apresentação de documentos que comprovem que os recursos utilizados para pagamento à empresa dita como intermediária foram destinados ao pagamento de cachê das bandas que deveriam ter se apresentado, o que impede que se comprove o nexo causal entre os recursos federais do convênio e o objeto do ajuste; e  (iii)  não foram apresentados documentos que comprovassem a exclusividade na contratação de artistas por inexigibilidade, porquanto, contratou a firma individual Tadeu Fontes dos Santos – ME como intermediária das atrações artísticas acima indicadas, sem que aquela tenha apresentado legitima documentação para provar que tinha exclusividade na contratação dessas, pois a intermediária apresentou apenas “cartas de exclusividade” por ela mesma emitidas e se auto intitulando representante daquelas atrações musicais para os dias correspondentes à apresentação dos artistas e que restritas à localidade do evento; houve assim, contratação por indevida inexigibilidade de licitação; iv) não publicação do contrato de inexigibilidade celebrado entre o Município e a firma Tadeu Fontes dos Santos – ME, no Diário Oficial da União, no prazo de cinco dias, conforme previsto no art. 26 da Lei de Licitações. Segundo o disposto no Acórdão 96/2008-TCU-Plenário;
a.2)  Dispositivos violados: arts. 56-58 da Portaria Interministerial MPOG/MF/CGU 127, de 29 de maio de 2008; art. 186 e art. 927 da Lei 10.406, de 10 de janeiro de 2002; letra “oo” do item II da cláusula terceira, e letra “f” do parágrafo segundo da cláusula décima-segunda, do termo do convênio; art. 93 do Decreto-Lei 200, de 1967; art. 70, parágrafo único, da Constituição Federal; e arts. 2º, 25, inciso III, 26, caput e inciso III, e 60, parágrafo único, da Lei 8.666/1993; o entendimento firmado no Acórdão 96/2008-TCU-Plenário e a jurisprudência deste Tribunal (e.g dos Acórdão 5823/2018-TCU-Primeira Câmara, Relator Ministro Benjamin Zymler; e 6.328/2018-TCU-1ª Câmara, Relator Ministro Bruno Dantas) .
	a.3) da firma individual Tadeu Fontes dos Santos – ME: (i) recebimento de pagamento do Município de Poço de Pedras/AL para intermediar a contratação das bandas Bakanas É Show, Cheia de Charme, Forró Rabo de Saia, e Geraldo Cardoso e banda, sem haver a comprovação da efetiva apresentação das referidas bandas, pois a documentação enviada anexa à prestação de contas foi insuficiente para atestar a realização desse serviço, o que leva à presunção do enriquecimento sem causa (ii) não comprovação de que os recursos recebidos foram destinados ao pagamento de cachê das bandas que deveriam ter se apresentado.
	a.4)  Dispositivos violados: art. 186 e art. 927 da Lei 10.406, de 10 de janeiro de 2002;
	VALOR ORIGINAL (R$) 
	DATA DA OCORRÊNCIA

	71.000,00
	15/12/2010

	b) realizar a citação do Sr. Amaro Guimaraes da Rocha Junior (CPF: XXX.670.634-XX) , com fundamento nos arts. 10, § 1º, e 12, incisos I e II, da Lei 8.443/1992 c/c o art. 202, incisos I e II, do RI/TCU, para que, no prazo de quinze dias, apresente alegações de defesa e/ou recolha aos cofres do Tesouro Nacional a quantia abaixo indicada, atualizada monetariamente a partir da respectiva data até o efetivo recolhimento, abatendo-se na oportunidade a quantia eventualmente ressarcida, na forma da legislação em vigor, em decorrência da não comprovação da correta e regular aplicação de parcela dos recursos federais repassados para o cumprimento do objeto pactuado por força do Convênio 1257/2010 (Siconv 742110) , o qual regulou a transferência de recursos financeiros da União ao Município de Poço de Pedras/AL, para incentivar o turismo, por meio do apoio à realização do Projeto denominado “Festival do Marisco 2010", em razão da não comprovação da efetiva disponibilização dos serviços de locação de itens para infraestrutura do evento (palco, som, iluminação, gerador e banheiros químicos) , situação que impede o estabelecimento do nexo entre os recursos transferidos e os serviços supostamente prestados, e contraria o disposto nos arts. 56-58 da Portaria Interministerial MPOG/MF/CGU 127, de 29 de maio de 2008; art. 186 e art. 927 da Lei 10.406, de 10 de janeiro de 2002; cláusula décima-segunda, parágrafo segundo, letra “f”, do termo do convênio; art. 93 do Decreto-Lei 200, de 1967; art. 70, parágrafo único, da Constituição Federal, e possibilita o enriquecimento sem causa da empresa contratada.
	VALOR ORIGINAL (R$) 
	DATA DA OCORRÊNCIA

	29.000,00
	31/1/2011

	       Valor atualizado monetariamente: R$ 150.118,49
EXAME TÉCNICO
14.	Os responsáveis foram validamente citados nos seus endereços constantes do cadastro da Receita Federal do Brasil (RFB) (peças 12-14, 18, 19 e 21) . Contudo, tanto o sr. Amaro Guimaraes da Rocha Junior quanto a firma Tadeu Fontes dos Santos – ME optaram por deixar transcorrer in albis o prazo que lhes foi concedido e não compareceram ao processo para apresentar as alegações de defesa e/ou recolher o débito questionado. 	Com isso, fica caracterizada a revelia de ambos, o que autoriza o prosseguimento do feito, nos termos do art. 12, § 3º, da Lei 8.443/1992.
15.	O efeito da revelia não se restringe ao prosseguimento dos atos processuais, como erroneamente se pode inferir do teor do mencionado dispositivo legal, vez que esse seguimento constitui decorrência lógica na estipulação legal dos prazos para que as partes produzam os atos de seu interesse. O próprio dispositivo legal citado vai mais além ao dizer que o seguimento dos atos, uma vez configurada a revelia, se dará para todos os efeitos, inclusive para o julgamento pela irregularidade das contas, como se pode facilmente deduzir.
16.	A revelia, nos processos do TCU, não leva à presunção de que seriam verdadeiras todas as imputações levantadas contra o responsável, diferentemente do que ocorre no processo civil, em que a revelia do réu opera a presunção da verdade dos fatos narrados pelo autor. Dessa forma, a avaliação da responsabilidade do agente não pode prescindir da prova existente no processo ou para ele carreada.
17.	Ao não apresentar a defesa, o ex-prefeito Amaro Guimarães deixou de produzir prova da regular aplicação dos recursos sob sua responsabilidade, em afronta às normas que impõem aos gestores públicos a obrigação legal de, sempre que demandados pelos órgãos de controle, apresentar os documentos que demonstrem a correta utilização das verbas públicas, a exemplo do contido no art. 93 do Decreto-Lei 200/67: “Quem quer que utilize dinheiros públicos terá de justificar seu bom e regular emprego na conformidade das leis, regulamentos e normas emanadas das autoridades administrativas competentes.”
18.	Na mesma linha, a firma Tadeu Fontes dos Santos – ME, ao receber pagamento do Poder Público, se obriga a comprovar que realizou a contraprestação dos serviços pelos quais foi contratada, sob pena de ser responsabilizada solidariamente com o gestor público pelo desvio de recursos públicos.
19.	As irregularidades objeto da citação dos responsáveis e que ensejaram a instauração da TCE já foram adequadamente analisadas na instrução precedente, mostrando-se pertinente e suficiente a reprodução do exame técnico ali lançado: 
	13. 	O convênio 1257/2010 teve por objeto a realização de apoio do Ministério do Turismo à Prefeitura de Porto de Pedras/AL para a implementação do Projeto intitulado “Festival do Marisco 2010”, nos dias 25 e 26/6/2010.
14.	 Consoante o Plano de Aplicação Detalhado no plano de trabalho, as despesas a serem custeadas com os recursos federais envolviam o pagamento das bandas contratadas para os shows musicais (peça 1, p. 14-15) . A Prefeitura contratou a firma individual T. Fontes dos Santos – ME (CNPJ: 11.964.473/0001-25) , empresa que teria a exclusividade na representação das bandas Bakanas É Show, Cheia de Charme, Forró Rabo de Saia, e Geraldo Cardoso e banda (peça 1, p. 12-13) , quanto para prestar os serviços de locação de sistema de som, de banheiros químicos, palco, gerador e iluminação.
15.	 O objeto do convênio contemplava as seguintes ações:
	Ação
	Valor (R$) 

	Locação de um gerador 
	4.000,00

	Locação de dez banheiros químicos
	3.000,00

	Banda Cheia de Charme
	15.000,00

	Banda Bakanas é Show
	20.000,00

	Geraldo Cardoso e Banda
	11.000,00

	Banda Forró Rabo de Saia
	25.000,00

	Iluminação para o palco
	8.000,00

	Som para o palco
	12.000,00

	Palco para os shows
	8.000,00

	TOTAL
	106.000,00

16.	A documentação apresentada pelo Município para comprovação das despesas foram as seguintes:
	a) Recibo da firma Tadeu Fontes dos Santos, no valor de R$ 11.000,00, em 16/12/2010, referente à atração Geraldo Cardoso e Banda (peça 6, p. 18) ;
	b) Recibo da firma Tadeu Fontes dos Santos, no valor de R$ 25.000,00, em 16/12/2010, referente à Banda Forró Rabo de Saia (peça 6, p. 19) ;
	c) Recibo da firma Tadeu Fontes dos Santos, no valor de R$ 20.000,00, em 16/12/2010, referente à Banda Bakanas é Show (peça 6, p. 20) ;
	d) Recibo da firma Tadeu Fontes dos Santos, no valor de R$ 15.000,00, em 16/12/2010, referente à Banda Cheia de Charme (peça 6, p. 21) ;
	e) Nota Fiscal de Serviços eletrônica, de 15/12/2010 e outra avulsa, de 19/1/2011, ambas da firma Tadeu Fontes dos Santos, no valor de R$ 71.000,00, referentes aos “serviços de organização de feiras, congressos ou exposições” (peça 1, p. 22 e 24) ;
	f) Documento de Arrecadação Municipal (DAM) , da Prefeitura de Porto de Pedras/AL, no valor de R$ 3.550,10, referente a recolhimento do Imposto Sobre Serviços (ISS) pela firma Tadeu Fontes dos Santos (peça 1, p. 23) ;
	g) Recibo da firma Tadeu Fontes dos Santos, no valor de R$ 35.000,00, em 16/12/2010, referente aos serviços de locação de palco, som, iluminação, gerador e banheiros químicos (peça 6, p. 25) ;
	h) Cheque avulso da Prefeitura, no valor de R$ 35.000,00, em 31/1/2011, e depósito no mesmo valor e data em favor da firma Tadeu Fontes dos Santos (peça 6, 26) ;
	i) Nota Fiscal de Serviços eletrônica, de 15/12/2010 e outra avulsa, de 19/1/2011, ambas da firma Tadeu Fontes dos Santos, no valor de R$ 35.000,00, referentes aos “serviços de organização de feiras, congressos ou exposições” (peça 1, p. 27 e 29) ;
	j) certidões negativas da RFB e Dívida Ativa, FGTS, da firma Tadeu Fontes dos Santos (peça 1, p. 30-32) ;
	k) Declaração do delegado de polícia, de 14/2/2011, atestando a realização do evento em questão (peça 6, p. 33) ;
	l) Declarações do então prefeito municipal, de 6/12/2010, atestando ter exibido o vídeo institucional do Mtur e que os serviços objeto do convênio foram executados, além de que o evento foi aberto ao público e gratuito (peça 6, p. 34-36) ;
	m) Despacho ratificador da inexigibilidade de licitação na contratação da firma Tadeu Fontes dos Santos, com fundamento no art. 25, inciso III, da Lei 8.666/1993, para a contratação das bandas (peça 6, p. 46) ;
	n) contrato firmado entre o Município e a firma Tadeu Fontes dos Santos, de 2/6/2010, para a contratação das bandas objeto do convênio, no valor de R$ 71.000,00, proposta de preços, publicação do extrato da inexigibilidade no diário oficial do Estado, a súmula do contrato e a ordem serviço (peça 6, p. 47-50 e 57-60) ;
	o) cartas de exclusividade emitidas pela firma Tadeu Fontes dos Santos, em 20/5/2010, na qual consta: “detentora dos direitos de representação da banda Cheia de Charme, declara para devidos fins que a Prefeitura Municipal de Porto de Pedras, inscrita no CNPJ nº 08.629.446/0001-91, situada a Praça da Glória, Centro, Porto de Pedras - AL, detém exclusividade de uma apresentação artística no dia 25 de junho de 2016, na cidade de Porto de Pedras no Festival do Marisco 2010”. Declarações com o mesmo teor em relação às bandas Bakanas é Show, Rabo de Saia e Geraldo Cardoso (peça 6, p. 51-54) ;
	p) parecer jurídico pela regularidade da inexigibilidade de licitação para a contratação das atrações artísticas (peça 6, p. 55-56) ;
	q) propostas de preços para os serviços de locação do palco, som, iluminação, gerador e banheiros químicos, emitidas pela firma Tadeu Fontes dos Santos e pela empresa Celebration Entretenimento Ltda. (peça 6, p. 61-62) , mapa comparativo de preços, termo de homologação do convite 14/2010 (peça 6, p. 65 e 68) ; e
	r) contrato firmado entre o Município e a firma Tadeu Fontes dos Santos, de 22/6/2010, para a contratação da locação de serviços de infraestrutura do evento objeto do convênio, no valor de R$35.000,00, proposta de preços, publicação do extrato da inexigibilidade no diário oficial do Estado, a súmula do contrato e a ordem serviço (peça 6, p. 66-67) .
17.	Observa-se, de pronto, vasto conjunto de irregularidades na realização e na comprovação das despesas. A análise será segmentada em duas partes; a contratação das atrações musicais e a contratação da locação dos serviços de infraestrutura do evento.
I. Análise da contratação das atrações musicais
18. 	As atrações foram contratadas mediante indevida inexigibilidade de licitação fundamentada no art. 25, inciso III, da Lei 8.666/1993 (peça 6, p. 46) . A regra desse dispositivo legal estabelece que a inexigibilidade da licitação se aplica à contratação do profissional de qualquer setor artístico diretamente ou através de empresário exclusivo, o que não ocorreu neste caso.
19.	 De fato, a firma Tadeu Fontes dos Santos apresentou à Prefeitura documentos intitulados “cartas de exclusividade”, nas quais a própria firma se declara detentora dos direitos de representação das quatro bandas que foram contratadas e que a Prefeitura detém a exclusividade de uma apresentação artística nos dias previstos para o evento Festival do Marisco (25 ou 26/6/2010) (peça 6, p. 51-54) .
20.	 Não foram apresentados, portanto, os contratos de exclusividade dos representantes das bandas em favor da firma Tadeu Fontes dos Santos. A própria firma se declarou representante delas, o que é irregular e torna ilegal o uso da inexigibilidade na contratação.
21.	 A contratação tornou-se ilegal também porque não houve a publicação do extrato do contrato celebrado entre o Município e o representante – que na verdade nem era representante-, no Diário Oficial da União, no prazo de cinco dias, conforme previsto no art. 26 da Lei de Licitações. Segundo o disposto no Acórdão 96/2008-TCU-Plenário, a falta da publicação leva à glosa dos valores envolvidos.
22.	 Além disso, a exigência contida na letra “oo” do item II da cláusula terceira do termo do convênio foi descumprida:
oo) apresentar na prestação de contas, quando da contratação de artistas, consagrados, enquadrados na hipótese - de Inexigibilidade prevista no inciso III do art. 25 da Lei nº 8.666/1993, por meio de intermediários ou representantes, cópia do contrato de exclusividade dos artistas com o empresário contratado, registrado em cartório, sob pena de glosa dos valores envolvidos. Ressalta-se que o contrato de exclusividade difere da autorização que confere exclusividade apenas para os dias correspondentes à apresentação dos artistas e que é restrita à localidade do evento, conforme dispõe o Acórdão 96/2008-TCU-Plenário do TCU;
23. 	Além da contratação ter sido irregular, não há nenhuma comprovação de que as bandas tenham se apresentado. O convenente deixou de cumprir também a regra estabelecida na cláusula décima-segunda, parágrafo segundo, letra “f”, do termo do convênio, de apresentar a “comprovação, por meio de fotografia, jornal, vídeo, cd's, dvd's, entre outros, de cada meta/etapa especificado no Plano de Trabalho aprovado”.
24. 	Ainda em relação à contratação das bandas, a prestação de contas apresenta apenas notas fiscais e recibos assinados pela firma Tadeu Fontes dos Santos a título de comprovação dos pagamentos pelas apresentações musicais. Cabia ao Município comprovar que houve o efetivo pagamento dos cachês às bandas. Essa exigência estava clara no termo do convênio, tanto na letra “oo” do item II da cláusula terceira quanto na letra “g’ do parágrafo primeiro da cláusula décima segunda. Ambas exigiam a apresentação de “documento comprobatório do efetivo recebimento do cachê por parte dos artistas e/ou bandas e/ou grupos, emitidos pelo contratante dos mesmos”.
25. 	A jurisprudência deste Tribunal é no sentido de que a ausência de recibo dos cachês impede o estabelecimento do nexo financeiro, pois não há como assegurar que os recursos do convênio foram utilizados para o pagamento dos artistas, e que cabe ao gestor o ônus de comprovar a correta aplicação dos recursos que lhe são confiados (e.g dos Acórdão 5823/2018-TCU-Primeira Câmara, Relator Ministro Benjamin Zymler; e 6.328/2018-TCU-1ª Câmara, Relator Ministro Bruno Dantas) .
26.	 Vale destacar que diante da falta de comprovação do efetivo pagamento dos cachês aos artistas e/ou bandas, a empresa contratada, que se coloca como representante das atrações musicais, responde solidariamente com o gestor convenente caso configurado débito pela não comprovação do efetivo recebimento do cachê pelo artista ou por seu representante exclusivo, pois esta situação impede o estabelecimento do nexo entre os recursos transferidos e os serviços artísticos prestados.
27.	 Deve-se consignar que a firma Tadeu Fontes dos Santos foi constituída em 6/5/2010, consoante informação constante da base de dados da Receita Federal do Brasil, data posterior a da proposta do município no Siconv, em 25/6/2010.  Causa estranheza que apenas um mês após sua criação a empresa, com capital declarado de R$ 10.000,00, se declare representante de quatro bandas e tivesse capacidade para prestar serviços de locação de diversos itens de infraestrutura para um evento. Da mesma forma, não há explicação de como a Prefeitura identificou essa firma recém-criada para contratá-la diretamente e, supostamente, porque não há prova no processo, convidá-la para participar do suspeito certame na modalidade convite realizado.
28. 	Isto posto, em relação à contratação da intermediação das bandas, deve o ex-prefeito, Amaro Guimaraes da Rocha Junior (CPF: XXX.670.634-XX) ser citado solidariamente com a firma individual, Tadeu Fontes dos Santos – ME (CNPJ: 11.964.473/0001-25) , pelo valor de R$ 71.000,00, a ser atualizado a partir de 15/12/2010, data do pagamento, para apresentar alegações de defesa acerca de:
	a) na citação do sr. Sr. Amaro Guimaraes da Rocha Junior:
a.1)  (i)  pagamento efetuado à firma individual Tadeu Fontes dos Santos – ME, para intermediar a contratação das bandas Bakanas É Show, Cheia de Charme, Forró Rabo de Saia, e Geraldo Cardoso e banda, sem haver a comprovação da efetiva apresentação das referidas bandas, pois a documentação enviada anexa à prestação de contas foi insuficiente para atestar a realização desse serviço;  (ii)  ausência da apresentação de documentos que comprovem que os recursos utilizados para pagamento à empresa dita como intermediária foram destinados ao pagamento de cachê das bandas que deveriam ter se apresentado, o que impede que se comprove o nexo causal entre os recursos federais do convênio e o objeto do ajuste; e  (iii)  não foram apresentados documentos que comprovassem a exclusividade na contratação de artistas por inexigibilidade, porquanto, contratou a firma individual Tadeu Fontes dos Santos – ME como intermediária das atrações artísticas acima indicadas, sem que aquela tenha apresentado legitima documentação para provar que tinha exclusividade na contratação dessas, pois a intermediária apresentou apenas “cartas de exclusividade” por ela mesma emitidas e se auto intitulando representante daquelas atrações musicais para os dias correspondentes à apresentação dos artistas e que restritas à localidade do evento; houve assim, contratação por indevida inexigibilidade de licitação; iv) não publicação do contrato de inexigibilidade celebrado entre o Município e a firma Tadeu Fontes dos Santos – ME, no Diário Oficial da União, no prazo de cinco dias, conforme previsto no art. 26 da Lei de Licitações. Segundo o disposto no Acórdão 96/2008-TCU-Plenário;
	a.2)  Dispositivos violados: arts. 56-58 da Portaria Interministerial MPOG/MF/CGU 127, de 29 de maio de 2008; art. 186 e art. 927 da Lei 10.406, de 10 de janeiro de 2002; letra “oo” do item II da cláusula terceira, e letra “f” do parágrafo segundo da cláusula décima-segunda, do termo do convênio; art. 93 do Decreto-Lei 200, de 1967; art. 70, parágrafo único, da Constituição Federal; e arts. 2º, 25, inciso III, 26, caput e inciso III, e 60, parágrafo único, da Lei 8.666/1993; o entendimento firmado no Acórdão 96/2008-TCU-Plenário e a jurisprudência deste Tribunal (e.g dos Acórdão 5823/2018-TCU-Primeira Câmara, Relator Ministro Benjamin Zymler; e 6.328/2018-TCU-1ª Câmara, Relator Ministro Bruno Dantas) .	
	b) a citação da firma individual Tadeu Fontes dos Santos – ME: (i) recebimento de pagamento do Município de Poço de Pedras/AL para intermediar a contratação das bandas Bakanas É Show, Cheia de Charme, Forró Rabo de Saia, e Geraldo Cardoso e banda, sem haver a comprovação da efetiva apresentação das referidas bandas, pois a documentação enviada anexa à prestação de contas foi insuficiente para atestar a realização desse serviço, o que leva à presunção do enriquecimento sem causa (ii) não comprovação de que os recursos recebidos foram destinados ao pagamento de cachê das bandas que deveriam ter se apresentado.
	b.1)  Dispositivos violados: art. 186 e art. 927 da Lei 10.406, de 10 de janeiro de 2002;
II. Contratação dos serviços de locação da infraestrutura do evento
29. 	A contratação dos serviços de locação de palco, equipamentos de som e de iluminação, de gerador de energia elétrica e de banheiros químicos, no valor total de R$ 35.000,00, teria decorrido de prévia licitação na modalidade Convite (14/2010) , conforme termo de homologação de 21/6/2010 (peça 6, p. 68) . Contudo, não foram apresentados os convites dirigidos às empresas participantes, o que impede a verificação da regularidade do certame.
30. 	Mas, o mais grave e que pode ensejar em condenação para restituir a parcela dos recursos federais utilizada no pagamento dessa despesa (R$ 29.000,00) , foi a falta da comprovação da efetiva utilização desses equipamentos. Não foi apresentada na prestação de contas fotos e/ou vídeos que evidenciem a utilização desses equipamentos.
31.	 O responsável deixou de cumprir regra estabelecida na cláusula décima-segunda, parágrafo segundo, letra “f”, do termo do convênio, de apresentar a “comprovação, por meio de fotografia, jornal, vídeo, cd's, dvd's, entre outros, de cada meta/etapa especificado no Plano de Trabalho aprovado”.
32.	 Desse modo, em relação à contratação da locação dos itens de infraestrutura do evento, deve o ex-prefeito, Amaro Guimaraes da Rocha Junior (CPF: XXX.670.634-XX) ser citado pelo valor de R$29.000,00, a ser atualizado a partir de 31/1/2011, data do pagamento, para apresentar alegações de defesa acerca da não comprovação da efetiva disponibilização dos itens locados (palco, som, iluminação, gerador e banheiros químicos) , situação que impede o estabelecimento do nexo entre os recursos transferidos e os serviços supostamente prestados, contraria o disposto na cláusula décima-segunda, parágrafo segundo, letra “f”, do termo do convênio, e possibilita o enriquecimento sem causa da empresa contratada.
33.	 Neste caso, diversamente das despesas com as bandas, em que a empresa contratada tem a obrigação de comprovar o pagamento dos cachês às atrações artísticas, em relação aos demais itens contratados, essa exigência recai apenas sobre o gestor, a quem compete comprovar a boa e regular aplicação dos recursos repassados, consoante posição adotada pelo E. Ministro José Múcio Monteiro no voto que resultou no Acórdão 6948/2017-TCU-Segunda Câmara.
20.	Conclui-se, pela análise acima, não refutada pelos responsáveis, que optaram por não exercer o direito ao contraditório e à ampla defesa que lhes foi facultado pelo Tribunal, que deve ser proposto que as presentes contas sejam julgadas irregulares, com fundamento no art. 16, inciso III, alíneas “b” e “c” da Lei 8.443/1992, e que seja aplicada aos responsáveis a multa prevista no art. 57 da Lei 8.443/1992.
21.	No tocante à aferição quanto à ocorrência de boa-fé na conduta do responsável, conforme determina o § 2º do art. 202 do Regimento Interno do TCU, em se tratando de processo em que as partes interessadas não se manifestaram acerca das irregularidades imputadas, não há elementos para que se possa efetivamente reconhecê-la, podendo este Tribunal, desde logo, proferir o julgamento de mérito pela irregularidade das contas, nos termos do § 6º do mesmo artigo do normativo citado (e.g. dos Acórdão 6370/2017-TCU-Segunda Câmara – Relator: Ministro-Substituto André de Carvalho; e 1.481/2017-TCU-Plenário - Relator: Ministro José Múcio Monteiro) .
22.		Acerca da proposta de aplicação de multa verifica-se que o fato gerador da proposta de multa foi a não comprovação da execução do objeto do convênio, por parte do ex-prefeito, e a verificação de que não houve a contraprestação dos serviços por parte da empresa contratada. Nesse caso, em relação ao ex-prefeito, deve-se considerar que a ocorrência irregular só foi possível de ser constatada quando da prestação de contas, razão pela qual se considera a data da apresentação da prestação de contas, como termo inicial de contagem do prazo prescricional, ou seja, 29/4/2011. Em relação à empresa, deve-se considerar que houve pagamentos em 15/12/2010 e 19/1/2011. Em qualquer das datas acima, considerando que a citação dos responsáveis foi ordenada em 2/8/2018 (peça 11) , não houve o transcurso do lapso temporal de dez anos entre as datas das ocorrências e a do despacho que ordenou a citação. Assim, não ocorreu a prescrição da pretensão punitiva, consoante entendimento firmado por este Tribunal no Acórdão 1441/2016-TCU-Plenário, em Incidente de Uniformização de Jurisprudência, que assentou que pretensão punitiva do Tribunal de Contas da União subordina-se ao prazo geral de prescrição indicado no art. 205 do Código Civil, que é de dez anos, e é contada a partir da data de ocorrência da irregularidade sancionada, nos termos do art. 189 do Código Civil.
CONCLUSÃO
23.	Transcorrido o prazo regimental, os responsáveis permaneceram silentes, devendo ser considerados revéis, nos termos do art. 12, §3º, da Lei 8.443/1992 (itens 14 a 17) .
24.	Remanesceram sem defesa as graves irregularidades verificadas que não permitiram atestar a regular contratação dos serviços e nem aplicação dos recursos e nem evidenciaram que tenha havido a contraprestação dos serviços pagos à empresa contratada (item 19) .
25.		Dessa forma, concluiu-se por propor que as contas do sr. Amaro Guimaraes da Rocha Junior (CPF: XXX.670.634-XX) e da firma Tadeu Fontes dos Santos – ME (CNPJ: 11.964.473/0001-25) sejam julgadas irregulares e que lhes seja aplicada a multa prevista no art. 57 da Lei 8.443/1992 (itens 20 a 22) .
PROPOSTA DE ENCAMINHAMENTO
26.		Diante do exposto, submetem-se os autos à consideração superior e posterior envio ao Ministério Público junto ao TCU, para a audiência obrigatória prevista no art. 81, inciso II, da Lei 8.443/1992, e subsequente remessa ao Gabinete do Ministro-Relator, José Múcio Monteiro, com a seguinte proposta:
a) considerar revéis o sr. Amaro Guimaraes da Rocha Junior (CPF: XXX.670.634-XX) e a firma Tadeu Fontes dos Santos – ME (CNPJ: 11.964.473/0001-25) , nos termos do art. 12, § 3º, da Lei 8.443/1992;
	b) julgar irregulares, nos termos do arts. 1º, inciso I, e 16, inciso III, alíneas “b” e “c’, e 19, parágrafo único, 23, inciso III, da Lei 8.443/1992, c/c os arts. 1º, inciso I, 209, inciso II e III, 210, § 2º e 214, inciso III, do Regimento Interno, as contas do Sr. Amaro Guimaraes da Rocha Junior (CPF: XXX.670.634-XX) e da firma Tadeu Fontes dos Santos – ME (CNPJ: 11.964.473/0001-25) ;
	c) condenar o Sr. Amaro Guimaraes da Rocha Junior (CPF: XXX.670.634-XX) e a firma Tadeu Fontes dos Santos – ME (CNPJ: 11.964.473/0001-25) , solidariamente, com fundamento no art. 19, caput, da Lei 8.443/1992, c/c o art. 210 do RI/TCU ao pagamento da quantias a seguir especificada, com a fixação do prazo de 15 (quinze) dias, a contar da notificação, para comprovarem, perante o Tribunal (art. 23, inciso III, alínea “a” da Lei 8.443/1992, c/c o art. 214, inciso III, alínea “a”, do RI/TCU) , o recolhimento da dívida aos cofres do Tesouro Nacional, atualizada monetariamente e acrescida dos juros de mora, calculados a partir das datas discriminadas, até a data do recolhimento, na forma prevista na legislação em vigor:
	VALOR ORIGINAL (R$) 
	DATA DA OCORRÊNCIA

	71.000,00
	15/12/2010

	d) condenar o Sr. Amaro Guimaraes da Rocha Junior (CPF: XXX.670.634-XX) , com fundamento no art. 19, caput, da Lei 8.443/1992, c/c o art. 210 do RI/TCU ao pagamento da quantia a seguir especificada, com a fixação do prazo de 15 (quinze) dias, a contar da notificação, para comprovar, perante o Tribunal (art. 23, inciso III, alínea “a” da Lei 8.443/1992, c/c o art. 214, inciso III, alínea “a”, do RI/TCU) , o recolhimento da dívida aos cofres do Tesouro Nacional, atualizada monetariamente e acrescida dos juros de mora, calculados a partir das datas discriminadas, até a data do recolhimento, na forma prevista na legislação em vigor:
	VALOR ORIGINAL (R$) 
	DATA DA OCORRÊNCIA

	29.000,00
	31/1/2011

	Valor atualizado monetariamente: R$ 150.118,49
	e) aplicar individualmente ao Sr. Amaro Guimaraes da Rocha Junior (CPF: XXX.670.634-XX) e à firma Tadeu Fontes dos Santos – ME (CNPJ: 11.964.473/0001-25) , a multa prevista no art. 57 da Lei 8.443/1992, fixando-lhes o prazo de 15 (quinze) dias, a contar do recebimento das notificações, para que comprovem, perante o Tribunal, o recolhimento das dívidas ao Tesouro Nacional (art. 214, inciso III, alínea a, do Regimento Interno/TCU) , atualizadas monetariamente desde a data deste Acórdão até a data do efetivo recolhimento, se forem pagas após o vencimento, na forma da legislação em vigor;
	f) autorizar, desde logo, a cobrança judicial das dívidas, nos termos do art. 28, inciso II, da Lei 8.443/1992, caso não atendidas as notificações;
	g) enviar cópia do acórdão ao Procurador-Chefe da Procuradoria da República no Estado de Alagoas, nos termos do § 3º do art. 16 da Lei 8.443/1992, para as providências que entender cabíveis, e ao Ministério do Turismo, para ciência, destacando que o relatório e o voto que fundamentam a deliberação ora encaminhada podem ser acessados por meio do endereço eletrônico www.tcu.gov.br/acordaos e que, caso tenham interesse, o Tribunal pode encaminhar-lhes cópia desses documentos sem quaisquer custos.”
                      É o Relatório.

não há

Procurador Rodrigo Medeiros de Lima

TOMADA DE CONTAS ESPECIAL. CITAÇÃO DOS RESPONSÁVEIS. REVELIA. CONTAS IRREGULARES. DÉBITO. MULTA. AUTORIZAÇÃO DE PARCELAMENTO DO DÉBITO. ENCAMINHAMENTO.

TOMADA DE CONTAS ESPECIAL (TCE)

Inicialmente, registro que atuo nos presentes autos por força do art. 152 do Regimento Interno do TCU (RI/TCU) .
2.	Trata-se de tomada de contas especial instaurada pelo Ministério do Turismo (Mtur) , em desfavor do Sr. Amaro Guimaraes da Rocha Junior, ex-prefeito do município de Porto de Pedras/AL, em face da impugnação de despesas do Convênio 1257/2010, firmado entre o referido Ministério e o Município de Porto de Pedras/AL, que teve por objeto o apoio à realização do Projeto intitulado “Festival do Marisco 2010”.
3.	No convênio, foram previstos R$ 106.000,00 para a execução do objeto, dos quais R$ 100.000,00 seriam repassados pelo concedente e R$ 6.000,00 corresponderiam à contrapartida. Os recursos federais foram repassadas em parcela única em 22/11/2010 e creditados na conta específica do convênio em 26/11/2010.
4.	O período inicial de vigência da avença era de 25/6/2010 a 25/8/2010, com previsão para a apresentação da prestação de contas até 25/9/2010. Foi, porém, prorrogado, de ofício, para 20/1/2011 e a prestação de contas para 20/2/2011.
5.	No âmbito deste Tribunal, os responsáveis, Amaro Guimaraes da Rocha Junior e a firma individual Tadeu Fontes dos Santos – ME, foram regularmente citados para apresentarem alegações de defesa acerca das seguintes irregularidades sumarizadas na instrução transcrita no relatório precedente: 
‘a) na citação do sr. Sr. Amaro Guimaraes da Rocha Junior:
a.1)  (i)  pagamento efetuado à firma individual Tadeu Fontes dos Santos – ME, para intermediar a contratação das bandas Bakanas É Show, Cheia de Charme, Forró Rabo de Saia, e Geraldo Cardoso e banda, sem haver a comprovação da efetiva apresentação das referidas bandas, pois a documentação enviada anexa à prestação de contas foi insuficiente para atestar a realização desse serviço;  (ii)  ausência da apresentação de documentos que comprovem que os recursos utilizados para pagamento à empresa dita como intermediária foram destinados ao pagamento de cachê das bandas que deveriam ter se apresentado, o que impede que se comprove o nexo causal entre os recursos federais do convênio e o objeto do ajuste; e  (iii)  não foram apresentados documentos que comprovassem a exclusividade na contratação de artistas por inexigibilidade, porquanto, contratou a firma individual Tadeu Fontes dos Santos – ME como intermediária das atrações artísticas acima indicadas, sem que aquela tenha apresentado legitima documentação para provar que tinha exclusividade na contratação dessas, pois a intermediária apresentou apenas “cartas de exclusividade” por ela mesma emitidas e se auto intitulando representante daquelas atrações musicais para os dias correspondentes à apresentação dos artistas e que restritas à localidade do evento; houve assim, contratação por indevida inexigibilidade de licitação; iv) não publicação do contrato de inexigibilidade celebrado entre o Município e a firma Tadeu Fontes dos Santos – ME, no Diário Oficial da União, no prazo de cinco dias, conforme previsto no art. 26 da Lei de Licitações. Segundo o disposto no Acórdão 96/2008-TCU-Plenário;
a.2)  Dispositivos violados: arts. 56-58 da Portaria Interministerial MPOG/MF/CGU 127, de 29 de maio de 2008; art. 186 e art. 927 da Lei 10.406, de 10 de janeiro de 2002; letra “oo” do item II da cláusula terceira, e letra “f” do parágrafo segundo da cláusula décima-segunda, do termo do convênio; art. 93 do Decreto-Lei 200, de 1967; art. 70, parágrafo único, da Constituição Federal; e arts. 2º, 25, inciso III, 26, caput e inciso III, e 60, parágrafo único, da Lei 8.666/1993; o entendimento firmado no Acórdão 96/2008-TCU-Plenário e a jurisprudência deste Tribunal (e.g dos Acórdão 5823/2018-TCU-Primeira Câmara, Relator Ministro Benjamin Zymler; e 6.328/2018-TCU-1ª Câmara, Relator Ministro Bruno Dantas) .	
b) a citação da firma individual Tadeu Fontes dos Santos – ME: (i) recebimento de pagamento do Município de Poço de Pedras/AL para intermediar a contratação das bandas Bakanas É Show, Cheia de Charme, Forró Rabo de Saia, e Geraldo Cardoso e banda, sem haver a comprovação da efetiva apresentação das referidas bandas, pois a documentação enviada anexa à prestação de contas foi insuficiente para atestar a realização desse serviço, o que leva à presunção do enriquecimento sem causa (ii) não comprovação de que os recursos recebidos foram destinados ao pagamento de cachê das bandas que deveriam ter se apresentado.
b.1)  Dispositivos violados: art. 186 e art. 927 da Lei 10.406, de 10 de janeiro de 2002;
II. Contratação dos serviços de locação da infraestrutura do evento
29. 	A contratação dos serviços de locação de palco, equipamentos de som e de iluminação, de gerador de energia elétrica e de banheiros químicos, no valor total de R$ 35.000,00, teria decorrido de prévia licitação na modalidade Convite (14/2010) , conforme termo de homologação de 21/6/2010 (peça 6, p. 68) . Contudo, não foram apresentados os convites dirigidos às empresas participantes, o que impede a verificação da regularidade do certame.
30. 	Mas, o mais grave e que pode ensejar em condenação para restituir a parcela dos recursos federais utilizada no pagamento dessa despesa (R$ 29.000,00) , foi a falta da comprovação da efetiva utilização desses equipamentos. Não foi apresentada na prestação de contas fotos e/ou vídeos que evidenciem a utilização desses equipamentos.
31.	 O responsável deixou de cumprir regra estabelecida na cláusula décima-segunda, parágrafo segundo, letra “f”, do termo do convênio, de apresentar a “comprovação, por meio de fotografia, jornal, vídeo, cd's, dvd's, entre outros, de cada meta/etapa especificado no Plano de Trabalho aprovado”.
32.	 Desse modo, em relação à contratação da locação dos itens de infraestrutura do evento, deve o ex-prefeito, Amaro Guimaraes da Rocha Junior (CPF: 209.670.634-34) ser citado pelo valor de R$29.000,00, a ser atualizado a partir de 31/1/2011, data do pagamento, para apresentar alegações de defesa acerca da não comprovação da efetiva disponibilização dos itens locados (palco, som, iluminação, gerador e banheiros químicos) , situação que impede o estabelecimento do nexo entre os recursos transferidos e os serviços supostamente prestados, contraria o disposto na cláusula décima-segunda, parágrafo segundo, letra “f”, do termo do convênio, e possibilita o enriquecimento sem causa da empresa contratada.
33.	 Neste caso, diversamente das despesas com as bandas, em que a empresa contratada tem a obrigação de comprovar o pagamento dos cachês às atrações artísticas, em relação aos demais itens contratados, essa exigência recai apenas sobre o gestor, a quem compete comprovar a boa e regular aplicação dos recursos repassados, consoante posição adotada pelo E. Ministro José Múcio Monteiro no voto que resultou no Acórdão 6948/2017-TCU-Segunda Câmara.”
6.	Os responsáveis, porém, deixaram transcorrer o prazo regimental in albis, tornando-se revéis, não podendo ser comprovada a sua boa-fé ante a ausência de elementos nos autos hábeis para tal.
7.	Em consequência, dá-se prosseguimento ao processo, para todos os efeitos, de acordo com o previsto no art. 12, § 3º, da Lei nº 8.443/1992. No caso vertente, as contas dos responsáveis devem ser julgadas irregulares, com condenação solidária de um débito e condenação em débito de outro responsável, com aplicação da multa prevista no art. 57 da Lei 8.443/92.
8.	Saliento que não ocorreu a prescrição da pretensão punitiva do TCU, visto que não se passaram mais de dez anos do fato gerador da sanção, 29/4/2011, data da apresentação da prestação de contas impugnada ao Ministério do Turismo, nos termos do Acórdão 1441/2016-TCU-Plenário (relator Ministro Benjamin Zymler, redator Ministro Walton Alencar Rodrigues) .
9.	Por fim, entendo que, em adendo à proposta transcrita no relatório antecedente a este Voto, deve ser autorizada, desde já, o parcelamento das dívidas dos responsáveis, nos termos do art. 26 da Lei 8.443/1992 c/c o art. 217 do RI/TCU.
           
Em face do exposto, acolho, no essencial, a proposta encaminhada pela Sec/AL e endossada pelo MPTCU, e Voto por que seja adotado o Acórdão que ora submeto ao escrutínio da 2ª Câmara.
TCU, Sala das Sessões Ministro Luciano Brandão Alves de Souza, em 21 de maio de 2019.
RAIMUNDO CARREIRO 
Relator